【裁判字號】    99,監宣,35
【裁判日期】    990317
【裁判案由】    監護宣告
【裁判全文】
臺灣臺南地方法院家事裁定              99年度監宣字第35號
聲  請  人  甲○○
相  對  人  丙○○
關  係  人  乙○○
上聲請人聲請對丙○○為監護宣告事件，本院裁定如下：
    主      文
宣告丙○○（男，民國○○○年○月○○日生，身分證統一編號
：Ｚ000000000號）為受監護宣告之人。
選定甲○○（女，民國○○○年○月○日生，身分證統一編號：
Ｚ000000000號）為受監護宣告之人丙○○之監護人。
指定乙○○（男，民國○○○年○月○○○日生，身分證統一編
號：Ｚ000000000號）為會同開具財產清冊之人。
聲請程序費用由受監護宣告之人丙○○負擔。
    理      由
一、本件聲請意旨略以：聲請人甲○○之子丙○○出生時即為極
    度智能不足，經醫師認定為極重度智能障礙，無法言語，無
    行為能力，有中華民國極重度多殘身心障礙手冊、奇美醫院
    柳營分院診斷證明書各1紙可證，爰依民法第14條之規定，
    聲請鈞院准予裁定宣告相對人丙○○為禁治產人，並指定聲
    請人甲○○為丙○○之監護人等語。
二、按對於因精神障礙或其他心智缺陷，致不能為意思表示或受
    意思表示，或不能辨識其意思表示之效果者，法院得因本人
    、配偶、四親等內之親屬、最近一年有同居事實之其他親屬
    、檢察官、主管機關或社會福利機構之聲請，為監護之宣告
    ，民法第14條第1項定有明文。
三、經查，聲請人甲○○係丙○○之母親之事實，有聲請人所提
    戶籍謄本1件附卷可稽，是聲請人為丙○○之四親等內親屬
    ，伊為本件聲請，自屬合法。又查，聲請人主張丙○○出生
    時即為極度智能不足，為極重度智能障礙，無法言語，無行
    為能力之事實，亦據提出中華民國極重度多殘身心障礙手冊
    、奇美醫院柳營分院診斷證明書各1件可證，且經本院審驗
    相對人丙○○之精神狀況，認其現精神狀況良好，但意思表
    達能力有明顯障礙，對外界之反應、思考能力、自己行為之
    利害得失之意思能力及認知、理解判斷能力均有明顯缺陷，
    相對人丙○○無法自己單獨處理財產，此有監護宣告訊問筆
    錄可憑；再斟酌鑑定人即行政院衛生署台南醫院黃隆山醫師
    鑑定結果認定：「6.醫學上的診斷：診斷名：重度智能障礙
    。7.生活狀況及現在身心狀態：．．．身體狀態、精神狀態
    ：一般醫學檢查：個案意識尚清晰狀態，對問話無法回答，
    四肢方便可自我行動，大小便及個人衛生須他人部分協助處
    理。精神檢查方面：個案的注意力尚可、判斷能力、對人、
    時、地的定向感、記憶能力、計算能力及抽象思考能力均有
    明顯缺失。8.有關判斷能力判定之意見：不能管理處分自己
    財產。判斷的根據：個案的認知能力有明顯缺陷。9.回復可
    能性說明：個案之回復可能性機率很低。10.鑑定判定及說明
    ：【鑑定結果說明】綜合一般醫學檢查及精神檢查之情形，
    這是一個極重度智能不足的個案，個案現在呈明顯的能力障
    礙，個案自我照顧能力呈明顯不足，個案的精神狀態應達不
    能為意思表示或受意思表示。【鑑定判定】(1)基於受鑑定人
    有其他心智缺陷（智能障礙），其程度重大不能管理處分自
    己的財產，且回復之可能性低。(2)其心智缺陷之程度係不能
    為意思表示或受意思表示，可為監護宣告。」等語，有本院
    訊問筆錄及成年監護鑑定書在卷可佐。綜上所述，本件相對
    人丙○○因心智缺陷，已達不能為意思表示或受意思表示之
    程度，爰依法宣告丙○○為受監護宣告之人。
四、再按受監護宣告之人應置監護人；法院為監護之宣告時，應
    依職權就配偶、四親等內之親屬、最近一年有同居事實之其
    他親屬、主管機關、社會福利機構或其他適當之人選定一人
    或數人為監護人，並同時指定會同開具財產清冊之人；法院
    選定監護人時，應依受監護宣告之人之最佳利益，優先考量
    受監護宣告人之意見，審酌一切情狀，並注意下列事項：一
    受監護宣告之人之身心狀態與生活及財產狀況。二受監護宣
    告人與其配偶、子女或其他共同生活之人間之情感狀況。三
    監護人之職業、經歷、意見及其與受監護宣告之人之利害關
    係。四法人為監護人時，其事業之種類與內容，法人及其代
    表人與受監護宣告之人之利害關係。修正後之民法第1110條
    、第1111條第1項、第1111條之1定有明文。查受監護宣告之
    人丙○○無配偶，其父親潘文進已於90年1月25日死亡，聲
    請人甲○○為丙○○之母親，此有除戶謄本、戶籍謄本在卷
    供參，雙方份屬母子，關係密切，且聲請人甲○○有意願擔
    任丙○○之監護人，本院參酌上情，認由聲請人甲○○負責
    護養及照顧丙○○並管理其財產，應能符合丙○○之最佳利
    益，自屬適當之人選，以此，爰選定聲請人甲○○為丙○○
    之監護人。又關於會同開具財產清冊之人部分，茲審酌乙○○為受監護宣告之人丙○○之弟，亦有本院依職權調取乙○○之個人戶籍資料在卷可憑，乙○○於本件監護宣告事件，
    與丙○○亦無利害關係，加以乙○○表示有意願擔任丙○○
    之會同開具財產清冊之人，受監護宣告之人丙○○之姊潘秀
    美亦同意由乙○○擔任丙○○之會同開具財產清冊之人，此
    有同意書在卷可考，則由乙○○擔任會同開具財產清冊之人
    並無不妥，爰併指定關係人乙○○為會同開具財產清冊之人
    。
五、依民事訴訟法第608條第1項，裁定如主文。
中    華    民    國    99    年    3     月    17    日
                  家事法庭  法  官  林富郎
以上正本證明與原本無異。
如不服本裁定關於選定監護人及指定會同開具財產清冊之人等部
分，應於送達後十日內向本院提出抗告狀（附具繕本），並繳納
抗告費新臺幣壹仟元；其餘關於宣告監護之部分，不得抗告。
中    華    民    國    99    年    3     月    17    日
                            書記官  劉毓如

司法院資訊處製作；財團法人民間司法改革基金會備份。
